---
title: "Figuras_Tesina"
author: "Escobar"
date: "2025-05-07"
output:
  html_document:
    df_print: paged
---

## R Markdown para generar figuras de la tesina

## Análisis Exploratoiro


```{r setup}
#Setup
library(tidyverse)
library(magick)
library(imager)
library(scales)
library(dplyr)
library(tidyr)
```

### 📁 Cargar datos

```{r}

datos_crudos <- read_csv("Espécimenes - Modelos_3D.csv")
datos <- datos_crudos %>%
 select(-Notas)

murcielagos <- read_csv("murcielagos_colores.csv")

# Asegurar que las columnas clave sean factores
murcielagos <- murcielagos %>%
  mutate(
    Especie = as.factor(Especie),
    Sexo = as.factor(Sexo),
    Tonalidad = as.factor(Tonalidad),
    Model3D = as.logical(Model3D)
  )

```


### ❌ Modelos 3D que fallaron (Model3D == FALSE)

```{r}

murcielagos %>%
  filter(Model3D == FALSE) %>%
  select(ID, Especie, Sexo, NumFotos, Tonalidad)

```


```{r}
ggplot(murcielagos, aes(x = Model3D, fill = Tonalidad)) +
  geom_bar(position = "fill") +
  scale_y_continuous(labels = scales::percent_format()) +
  labs(
    title = "Porcentaje de modelos exitosos vs fallidos por tonalidad",
    x = "¿Modelo 3D generado?",
    y = "Porcentaje",
    fill = "Tonalidad"
  ) +
  theme_minimal()
```

### 📊 Gráfico: Proporción de fallos por sexo

```{r}

ggplot(murcielagos, aes(x = Sexo, fill = Model3D)) +
  geom_bar(position = "fill") +
  scale_y_continuous(labels = percent_format()) +
  labs(
    title = "Éxito de modelos 3D según el sexo del espécimen",
    x = "Sexo",
    y = "Porcentaje",
    fill = "¿Modelo 3D exitoso?"
  ) +
  theme_minimal() +
  theme(plot.title = element_text(hjust = 0.5))


```


### 👁 Distribución de sexo por especie

```{r}

ggplot(murcielagos, aes(x = Especie, fill = Sexo)) +
  geom_bar(position = "dodge") +
  labs(
    title = "Distribución de sexo por especie",
    x = "Especie", y = "Cantidad",
    fill = "Sexo"
  ) +
  theme_minimal() +
  theme(plot.title = element_text(hjust = 0.5))


```


### 🧬 Distribución de especies

```{r}

ggplot(murcielagos, aes(x = fct_infreq(Especie))) +
  geom_bar(fill = "#6A9FB5") +
  coord_flip() +
  labs(
    title = "Distribución de Especies de Molossus",
    x = "Especie",
    y = "Cantidad"
  ) +
  theme_minimal() +
  theme(plot.title = element_text(hjust = 0.5))

```

### 🎨 Comparación de colores por especie

```{r}
# Expandir los colores a filas
df_colores <- murcielagos %>%
  select(ID, Especie, Colores) %>%
  separate_rows(Colores, sep = ",") %>%
  mutate(Colores = str_trim(Colores)) %>%
  group_by(ID) %>%
  mutate(pos = row_number()) %>%
  ungroup()

# Asegurar orden especie para visual
df_colores <- df_colores %>%
  mutate(ID = factor(ID, levels = unique(ID[order(Especie)])))

# Gráfico tipo tira de colores
ggplot(df_colores, aes(x = pos, y = ID, fill = Colores)) +
  geom_tile(width = 1, height = 0.9) +
  scale_fill_identity() +
  facet_wrap(~Especie, scales = "free_y", ncol = 2) +
  labs(
    title = "Colores dominantes por espécimen agrupados por especie",
    x = "Color (posición)", y = "Individuo"
  ) +
  theme_minimal(base_size = 10) +
  theme(
    axis.text.y = element_text(size = 8),
    panel.grid = element_blank(),
    strip.text = element_text(face = "bold")
  ) +
  theme(plot.title = element_text(hjust = 0.5))

```



### 🌗 Influencia de la tonalidad en el éxito del modelo 3D

```{r}

ggplot(murcielagos, aes(x = Tonalidad, fill = Model3D)) +
  geom_bar(position = "fill") +
  scale_y_continuous(labels = scales::percent_format()) +
  labs(
    title = "¿Influye la tonalidad en el éxito del modelo 3D?",
    y = "Porcentaje de éxito",
    fill = "Modelo generado"
  ) +
  theme_minimal()

```

### 📸 Número de fotos por sexo

```{r}

ggplot(murcielagos, aes(x = Sexo, y = NumFotos, fill = Sexo)) +
  geom_boxplot() +
  labs(
    title = "Distribución del número de fotos por sexo",
    x = "Sexo", y = "Cantidad de fotos"
  ) +
  theme_minimal() +
  theme(plot.title = element_text(hjust = 0.5)) +
  theme(legend.position = "none")


```


### 📈 Número de fotos vs éxito del modelo

```{r}

ggplot(murcielagos, aes(x = Tonalidad, y = NumFotos, fill = Model3D)) +
  geom_boxplot() +
  labs(
    title = "Cantidad de imágenes por tonalidad y éxito del modelo",
    x = "Tonalidad",
    y = "Número de imágenes",
    fill = "Modelo 3D"
  ) +
  theme_minimal() +
  theme(plot.title = element_text(hjust = 0.5))

```



```{r}
murcielagos %>%            
  group_by(Especie, Model3D) %>% 
  summarise(n = n()) %>% 
  ggplot(aes(Especie,n, fill=Model3D)) +
  geom_col() +
  theme_minimal() 
```

### 2. Modelos 3D por especie (barras)

```{r}
murcielagos %>%
  group_by(Especie, Model3D) %>%
  summarise(n = n(), .groups = "drop") %>%
  ggplot(aes(x = fct_reorder(Especie, n), y = n, fill = Model3D)) +
  geom_col(position = "dodge") +
  coord_flip() +
  labs(title = "Cantidad de modelos 3D por especie",
       x = "Especie", y = "Cantidad",
       fill = "¿Tiene modelo 3D?") +
  theme_light() 
```

### 3. Casos que fallaron (barras)

```{r}
murcielagos %>%
  filter(Model3D == FALSE) %>%
  ggplot(aes(x = fct_infreq(Especie))) +
  geom_bar(fill = "tomato") +
  coord_flip() +
  labs(title = "Especies cuyos modelos 3D fallaron",
       x = "Especie", y = "Cantidad de fallos") + 
  theme_light() 
```

### 4. Cantidad de fotos por individuo (boxplot)
```{r}
ggplot(murcielagos, aes(x = Model3D, y = NumFotos, fill = Model3D)) +
  geom_boxplot() +
  labs(title = "Distribución de fotos según si se logró modelo 3D",
       x = "¿Tiene modelo 3D?", y = "Número de fotos") +
  theme_minimal()
```

### 5. Relación entre número de fotos y éxito de modelado (scatterplot)

```{r}
ggplot(murcielagos, aes(x = NumFotos, y = Especie, color = Model3D)) +
  geom_jitter(width = 0, height = 0.2, alpha = 0.7) +
  labs(title = "Relación entre número de fotos y éxito de modelado",
       x = "Número de fotos", y = "Especie")
```
## Análisis de imágenes

### Carga de imágen

```{r}
# Load image
img_path <- "img/bg_removed/A-147.png"
img <- image_read(img_path)

# Plot original image
print(img)
```

### Convert Image to Data Frame
```{r}

# Resize for performance
img_small <- image_scale(img, "200")  # Redimensiona imagen

# Convertir a raster y extraer colores
img_raster <- as.raster(img_small)
rgb_matrix <- col2rgb(img_raster)  # columnas = píxeles

# Convertir a data.frame y filtrar blancos
pixels <- as.data.frame(t(rgb_matrix)) %>%
  rename(red = red, green = green, blue = blue) %>%
  filter(!(red > 250 & green > 250 & blue > 250))  # Filtra blancos casi puros
```

### Run K-means to Find Dominant Colors
```{r}

set.seed(123)
k <- 6  # Number of dominant colors

kmeans_result <- kmeans(pixels, centers = k)

# Get cluster centers (dominant colors)
colors <- as.data.frame(kmeans_result$centers)
colors$hex <- rgb(colors$red, colors$green, colors$blue, maxColorValue = 255)

# Add cluster labels to pixels
pixels$cluster <- kmeans_result$cluster
```

### Calculate Color Proportions
```{r}

# Agregar el número de cluster como columna en `colors`
colors$cluster <- 1:nrow(colors)

# Hacer el join normalmente
color_summary <- pixels %>%
  count(cluster) %>%
  left_join(colors, by = "cluster") %>%
  mutate(prop = n / sum(n)) %>%
  arrange(desc(prop))
```

### Plot as Pie Chart
```{r}

ggplot(color_summary, aes(x = 2, y = prop, fill = hex)) +  # x = 2 para dejar espacio central
  geom_bar(stat = "identity", width = 1, color = "white") +
  coord_polar(theta = "y") +
  xlim(0.25, 2.75) +  # Esto crea el agujero central (efecto dona)
  scale_fill_identity(
    name = "Color",
    labels = color_summary$hex,
    guide = "legend"
  ) +
  labs(title = "Dominant Colors ",
       subtitle = "A-147") +
  theme_void() +
  theme(legend.position = "bottom") +
  theme(plot.title = element_text(hjust = 0.5)) +
  theme(plot.subtitle = element_text(hjust = 0.5)) +
  theme(plot.margin = unit(c(0, 0, 0.5, 0.5), "inches"))

```

Plot as Bar Chart
```{r}

ggplot(color_summary, aes(x = fct_reorder(hex, -prop), y = prop, fill = hex)) +
  geom_col() +
  scale_fill_identity() +
  labs(title = "Dominant Colors (Bar Chart)",
       x = "Color", y = "Proportion") +
  theme_minimal()
```

## Procesar Todas las Imágenes

```{r}
library(magick)
library(dplyr)
library(tidyr)
library(ggplot2)
library(stringr)
library(readr)

# Leer y limpiar CSV original
datos_crudos <- read_csv("Espécimenes - Modelos_3D.csv")
murcielagos <- datos_crudos %>% select(-Notas)

# Crear columna vacía para colores
murcielagos$Colores <- NA

# Crear carpeta de salida
dir.create("output", showWarnings = FALSE)

# Obtener archivos de imagen
img_files <- list.files("img/bg_removed", pattern = "\\.png$", full.names = TRUE)

# Procesar cada imagen
for (img_path in img_files) {
  
  # Leer imagen y nombre base
  img <- image_read(img_path)
  img_name <- tools::file_path_sans_ext(basename(img_path))  # p. ej., "A-147"
  
  # Escalar imagen
  img_small <- image_scale(img, "200")
  img_raster <- as.raster(img_small)
  rgb_matrix <- col2rgb(img_raster)
  
  # Convertir a data frame de colores
  pixels <- as.data.frame(t(rgb_matrix)) %>%
    rename(red = red, green = green, blue = blue) %>%
    filter(!(red > 250 & green > 250 & blue > 250))  # quitar fondo blanco
  
  # K-means
  set.seed(123)
  k <- 6
  kmeans_result <- kmeans(pixels, centers = k)
  colors <- as.data.frame(kmeans_result$centers)
  colors$hex <- rgb(colors$red, colors$green, colors$blue, maxColorValue = 255)
  colors$cluster <- 1:nrow(colors)
  pixels$cluster <- kmeans_result$cluster
  
  color_summary <- pixels %>%
    count(cluster) %>%
    left_join(colors, by = "cluster") %>%
    mutate(prop = n / sum(n)) %>%
    arrange(desc(prop))
  
  # Crear gráfico
  donut_plot <- ggplot(color_summary, aes(x = 2, y = prop, fill = hex)) +
  geom_bar(stat = "identity", width = 1, color = "white") +
  coord_polar(theta = "y") +
  xlim(0.5, 2.5) +  # ajusta el agujero central
  scale_fill_identity(name = "Color", labels = color_summary$hex, guide = "legend") +
  labs(
    title = img_name,
    subtitle = "Dominant Colors"
  ) +
  theme_void() +
  theme(
    legend.position = "bottom",
    legend.key.size = unit(2, "lines"),
    legend.text = element_text(size = 12),
    plot.title = element_text(hjust = 0.5, size = 20, margin = margin(b = 2)),
    plot.subtitle = element_text(hjust = 0.5, size = 15, margin = margin(b = 0)),
    plot.margin = unit(c(0.2, 0.2, 0, 0), "inches")  # reduce márgenes externos
  )
  
  # Guardar gráfico
  ggsave(
    filename = paste0("output/", img_name, "_colors.png"),
    plot = donut_plot,
    width = 6, height = 7
  )
  
  # Guardar colores en CSV
  hex_concat <- paste(color_summary$hex, collapse = ",")
  
  # Buscar fila correspondiente y asignar
  murcielagos$Colores[murcielagos$ID == img_name] <- hex_concat
}

write_csv(murcielagos, "murcielagos_colores.csv")
```

